【裁判字號】    89,交訴,160
【裁判日期】    891130
【裁判案由】    公共危險
【裁判全文】
臺灣高雄地方法院刑事判決                        八十九年度交訴字第一六號
    公  訴  人  臺灣高雄地方法院檢察署檢察官
    被      告  丁○○
    選任辯護人  沈志純律師
右列被告因公共危險案件，經檢察官提起公訴（八十九年度偵字第一三一八三號），
本院判決如左：
    主  文
丁○○服用酒類，不能安全駕駛動力交通工具而駕駛，處拘役伍拾日；又肇事致人受
傷而逃逸，處有期徒刑拾月，均緩刑參年。
    事  實
一、丁○○於民國八十九年六月十一日二十二時許，與友人在高雄市○○路樹德女中
    對面之ＰＵＢ內服用酒類金門高粱酒約一瓶，已達於反應較慢、感覺減低、思考
    改變、個性行為改變並影響駕駛而不能安全駕駛動力交通工具之狀態，並影響安
    全駕駛動力交通工具之狀態下，仍駕駛動力交通工具即車號ＴＯ—三二六七號自
    小客車在道路上行駛，而於翌日即十二日一時三十分許，丁○○駕駛上開車輛行
    經高雄市三民區○○○路一零八號前，因酒後其反應能力與控制能力等均受影響
    ，先與在前方車號ＹＳＣ—八三三號輕型機車騎士丙○○發生口角（其車後載丙○○之妻甲○○），丙○○隨即將機車停放於丁○○車前，並要求丁○○下車理
    論，丁○○見狀，並未下車而欲離去，故先倒車後欲繞過丙○○機車，然即失控
    先撞上丙○○所騎機車右後翼子板處，而致站於機車旁之甲○○人車倒地，並受
    有左臉頰（三×三公分）及右大腿瘀腫（四×四公分）之傷害（過失傷害部分，
    未據告訴）。丁○○於肇事致人受傷後，並未停車探視救護傷患，仍駕車逕行逃
    逸，沿路並撞及停於大昌二路一零八號及一二三號路旁李梅嬅所有之車號ＴＰ—
    二六六五號、乙○○所有之車號Ｐ二—二九五六號、己○○所有之車號Ｇ三—四
    三八○號及戊○○所有之車號ＹＷ—三七二一號自小客車後逃逸，而丁○○之車
    牌掉落於事故現場，經路人報警後，由員警循線至高雄市○○區○○路四十號之
    一八樓即丁○○之住處查獲丁○○，並進行酒精濃度之測試，測得其呼氣鍾所含
    之酒精濃度達每公升零點五五毫克，而知前情。
二、案經高雄市政府警察局第二分局報請台灣高雄地方法院檢察署檢察官偵查起訴。
    理  由
一、訊據被告丁○○故坦承於上述時、地飲用酒類後，已達於不能安全駕駛動力交通
    工具之情形下，猶駕駛動力交通工具之事實，惟矢口否認有何肇事駕車逃逸之犯
    行，辯稱：當時因與機車騎士丙○○發生口角，且因酒醉意識模糊不清並會害怕
    ，而駕車離開，伊並非故意肇事逃逸云云。
二、經查︰
  （一）服用酒類，不能安全駕駛動力交通工具部分︰
    １、業據被告丁○○迭於警、偵訊，及本院調查、審理中供承在卷，並有高雄市
        政府警察局三民第二分局覺民派出所警員卓國政現場處理時經訊問目擊證人
        所繪之事故現場草圖一份在卷可稽，且被告為警查獲時經警施以酒精測試之
        結果，其吐氣所含酒精成份已高達每公升一點一三毫克，此亦有高雄市政府
        警察局以高市警刑字（８７）第五一七二一三號之舉發違反道路交通管理事
        件通知單二紙、酒精濃度測試值一紙均在卷可憑。
    ２、按行為人飲酒後如其呼氣酒精濃度達於每公升零點五毫克時，即有反應較慢
        、感覺減低、影響駕駛之輕到中度之中毒症狀，如其呼氣酒精濃度達於每公
        升零點七五毫克時，則有思考改變、個性行為改變之輕到中度之中毒症狀，
        此有行政院國軍退除役官兵輔導委員會台北榮民總醫院（以下稱台北榮民總
        醫院）八十八年八月五日（八八）北總內字第二六八六八號函告周知，且行
        為人飲酒後其呼氣中酒精濃度如已達於每公升零點五五毫克時，其肇事率為
        一般未飲酒者之十倍，有中央警察大學交通學系暨交通管理研究所教授蔡志
        中之研究報告一紙附本院卷可憑，是被告肇事逃逸後，再經警循線查獲被告
        時，於八十九年六月十二日二時三十四分許，使進行呼氣中酒精濃度之測試
        ，距離肇事當時已逾一小時，仍測得被告呼氣中之酒精濃度達每公升零點五
        五毫克，據上說明，足認被告服用酒類後，酒精濃度達於每公升零點五五毫
        克，猶駕車在道路上行駛，並肇致事端，自已達於服用酒類後不能安全駕駛
        動力交通工具之狀態甚明。
  （二）駕駛動力交通工具肇事，致人受傷而逃逸罪部分︰
    １、被告雖否認有肇事逃逸之犯行，並執前開情詞為辯；然此部分犯行，業據證
        人即當時與被告發生口角之機車騎士丙○○，及因被告欲驅車離開，卻失控
        撞及站立於機車旁之被害人甲○○於本院調查時証述綦詳，復有被害人即將
        自小客車停放於路旁而遭被告撞及之李梅嬅、戊○○、己○○及乙○○於警
        局中陳述甚詳，另有高雄醫學大學附設中和紀念醫院函載述有關被害人甲○○之傷勢、高雄市政府警察局交通大隊第二分隊員警於事故發生後至現場測
        繪之道路交通事故調查報告表各一紙、交通事故談話紀錄表五紙及事故現場
        與車損照片十八幀在卷足憑。
    ２、證人即對被告進行酒精濃度測試之員警張簡必松在庭証稱︰於查獲被告後，
        因聞到被告身上有酒味，且其情緒反應較一般人還激動、吵鬧等情，故對被
        告做酒精濃度之測試等語（見八十九年十月二十四日訊問筆錄），又證人即
        任職於高雄市政府警察局三民第二分局覺民所員警卓國政亦到庭陳稱︰當時
        被告被查獲後帶回派出所，係由伊進行製作筆錄，當時被告雖有酒醉狀態，
        走路並不穩，但仍可自行行走不須他人攙扶，但在派出所內被告並不配合，
        且一直吵鬧稱其無前科，為何被帶至派出所，始無法順利製作筆錄，才請被
        告先休息，而進行其他被害人的筆錄，待被告情緒較穩定後約凌晨五時許才
        再製作筆錄等語（見本院八十九年十一月十五日訊問筆錄）。
    ３、復觀諸被告查獲之地點係在高雄市○○區○○路四十號之一八樓即被告家所
        查獲之事實，亦有前開道路交通事故調查報告表及被告之交通事故談話紀錄
        表載述明確，即被告於肇事後，尚能操控、駕駛車輛回家，雖不能安全駕車
        ，顯然尚未到達精神耗弱之程度，
    綜前所述，足認被告顯然有肇事逃逸之未必故意，被告前開辯詞，均為事後卸責
    之詞，無足採信，此部分犯行亦堪認定。
二、被告丁○○為警查獲後經測試酒精濃度，其呼氣酒精濃度高達每公升零點五五毫
    克，顯已達於不能安全駕駛動力交通工具之狀態，猶駕駛車輛行駛，復未注意車
    前之人、車動態，撞擊站立於前方機車旁之被害人甲○○，並致其受傷，且於肇
    事後未進行救護或報警處理即駕車逃逸，核其所為，係犯刑法第一百八十五條之
    三服用酒類不能安全駕駛動力交通工具而駕駛罪及第一百八十五條之四駕駛動力
    交通工具肇事致人受傷而逃逸罪。查被告所犯上開二罪間，犯意各別，行為互殊
    ，犯罪構成要件不同，應予分論併罰。爰審酌酒精成分對人之意識能力具有不良
    影響，超量飲酒後會導致對週遭事務之辨識及反應能力較平常狀況薄弱，因而酒
    後駕車在道路上行駛，對一般往來之公眾及駕駛人自身皆具有高度危險性，爰審
    酌被告明知上情，既漠視自己安危，更枉顧公眾行之安全，於服用酒類，酒後呼
    氣酒精濃度高達每公升零點五五毫克，已處於不能安全駕駛動力交通工具之狀態
    ，仍駕駛車輛，導致發生車禍，復肇事後逃逸，惟被告犯罪後已與前開被害人等
    和解，賠償被害人車輛與受傷之損失，有上開被害人在警詢時陳述明確及和解書
    一紙附卷可按等一切情狀，量處如主文所示之刑，以為懲儆。末查，被告前未曾
    受有期徒刑以上刑之宣告，有本院被告院內索引卡紀錄表及台灣高等法院被告全
    國前案紀錄表各一紙在卷足憑，被告因酒後衝動，短於失慮，致觸犯本案犯行，
    且被告現從事業務經理有正當職業，亦有員工職務證明書一紙附卷足參，經此偵
    、審程序及刑之宣告，當知所警惕，而無再犯之虞，故認前開對之所宣告之刑，
    以暫不執行為適當，爰宣告緩刑三年，以啟自新，並觀後效。
據上論斷，應依刑事訴訟法第二百九十九條第一項前段，刑法第一百八十五條之三、
第一百八十五條之四、第五十一條第十款，判決如主文。
中      華      民      國      八十九      年    十一    月    三十    日
                                  臺灣高雄地方法院刑事交通庭
                                      法  官    程克琳
右正本證明與原本無異。
如不服本判決，應於判決送達後十日內，向本院提出上訴狀。
                                      書記官    王麒雄
中    華    民    國      八十九      年      十二      月      二      日
【附錄本案論罪科刑法條】
刑法第一百八十五條之三︰
服用毒品、麻醉藥品、酒類或其他相類之物，不能安全駕駛動力交通工具而駕駛者，
處一年以下有期徒刑、拘役或三萬元以下罰金。
刑法第一百八十五條之四︰
駕駛動力交通工具肇事，致人死傷而逃逸者，處六月以上五年以下有期徒刑。


司法院資訊處製作；財團法人民間司法改革基金會備份。
